【裁判字號】    90,台上,2184
【裁判日期】    900412
【裁判案由】    常業詐欺
【裁判全文】
最高法院刑事判決                                九十年度台上字第二一八四號
    上訴人  台灣高等法院台南分院檢察署檢察官
    被  告  甲○○
            乙○○
右上訴人因被告等常業詐欺案件，不服台灣高等法院台南分院中華民國八十七年十一
月三十日第二審判決（八十七年度上訴字第一六二○號，起訴案號：台灣雲林地方法
院檢察署八十六年度偵字第一五七一、二五四七號），提起上訴，本院判決如左：
    主  文
上訴駁回。
    理  由
按刑事訴訟法第三百七十七條規定，上訴於第三審法院，非以判決違背法令為理由，
不得為之。是提起第三審上訴，應以原判決違背法令為理由，係屬法定要件。如果上
訴理由狀並未依據卷內訴訟資料，具體指摘原判決不適用何種法則或如何適用不當，
或所指摘原判決違法情事，顯與法律規定得為第三審上訴理由之違法情形，不相適合
時，均應認其上訴為違背法律上之程式，予以駁回。本件檢察官上訴意旨略稱：(一)中
央健康保險局（以下稱中央健保局）南區分局人員固非司法警察身分，但仍為公務員
，其職務上所制作之文書為公文書，依民事訴訟法第三百五十五條第一項規定，應推
定其為真正，原審以中央健保局南區分局人員無司法警察身分，且其訪談並未錄音以
供斟酌，其訪談之內容既為被訪談人所否認，既無證據足以證明其係偽造，即認訪談
筆錄為不可採，有認定事實違背證據法則之違法。又就證人吳秋飲、蔡雪、吳上原於
接受中央健保局人員陳永發、汪家坤訪談時之證言以觀，均不可能發生誤認之情形，
原審對該三證人前後供述不一，並未進一步推敲何者為真，何者為偽，即以該訪談並
未錄音以供斟酌，且未傳訊訪談時在場之第三人易開濱，即認該訪談筆錄為不可採，
亦有調查職權未盡及判決理由未備之違法。另原判決置證人徐仁傑不利於被告等之證
言於不顧，以非起訴效力所及，亦有判決不適用法則及認定事實違背證據法則之違法
云云。
惟查本件關於常業詐欺部分，原判決綜合其調查證據之結果，以本件被告乙○○、甲
○○均否認有公訴意旨所指牽連違反醫師法第二十八條第一項前段，刑法第三百四十
條、第二百十六條、第二百十五條之犯行，又查本件中央健保局南區分局人員至元生
診所訪查時，當時僅有甲○○在診所，並無病患，甲○○供稱係自己看診，並未查獲
乙○○有違法看診之行為，業據中央健保局南區分局人員陳永發、汪家坤證述在卷，
證人吳秋飲、蔡雪、吳上原雖於中央健保局南區分局人員訪談時，均指認係乙○○為
渠等診療，證人即陳永發、汪家坤亦稱訪查時吳秋飲等人確實有稱係乙○○為其看病
，然吳秋飲、蔡雪、吳上原等三人於第一審訊問時，均改稱：係給外省老醫師看診，
本省人乙○○負責包藥等語（參見第一審八十七年五月二十九日訊問筆錄），渠等證
言前後供述不一，證言已有重大瑕疵。又中央健保局南區分局人員於訪談時並未錄音
以供法院調查參酌，扣案之病歷表亦查並無任何乙○○之筆跡，且未查獲乙○○所製
作之病歷表等足以佐證被告等之犯行，此外復又查無其他證據證明乙○○有違法替吳
秋飲、蔡雪、吳上原等三位病患看診之行為，尚難僅憑中央健保局南區分局人員之訪
談筆錄及有瑕疵之證言，遽以認定乙○○、甲○○即有公訴意旨所指常業詐欺之犯行
，因認第一審以被告等犯罪不能證明諭知被告等無罪之判決，於法尚無不合，予以維
持，駁回檢察官在第二審之上訴。對於檢察官在第二審之上訴意旨所指摘者，認非有
理
由，亦在判決內加以指駁及說明理由。從形式上觀察，原判決並無違背法令之情形。
按證據之取捨及證據證明力之判斷，俱屬事實審法院之職權，苟無違背證據法則，自
不能指為違法。查中央健保局人員依法製作之訪談筆錄及製作該訪談筆錄公務員之證
言，固屬供法院審酌之證據，但是否足以證明被告等之犯罪事實，仍須由事實審法院
依據證據法則嚴格證明。本件原判決認該訪談筆錄及各相關證人之證言，或前後供述
不一，尚有瑕疵，或無相關連之補強證據，並無積極證據足以證明被告等之犯行，已
詳述其證據取捨及判斷之理由，為其職權之適法行使。又未傳訊易開濱，並不足以影
響原判決之判斷，查無上訴意旨所指違法之情形。上訴意旨徒憑己意，任意指摘原判
決違背法令，顯與法律規定得為第三審上訴理由之情形不相適合，應認關於常業詐欺
部分之上訴違背法律上之程式，予以駁回。又被告等被訴違反醫師法第二十八條第一
項前段及行使業務登載不實罪（刑法第二百十六條、第二百十五條）嫌部分，業據原
判決維持第一審無罪之判決，駁回檢察官之上訴在案，查該等部分雖公訴意旨以與被
訴所犯常業詐欺部分有裁判上一罪關係，然關於常業詐欺無罪部分，其上訴違背法律
上之程式，應予駁回，已如上述，即與被訴違反醫師法及行使業務登載不實部分不生
關連，此部分因係屬刑事訴訟法第三百七十六條第一款所列之案件，既經第二審判決
，自不得上訴於第三審法院，上訴人竟復對此部分提起上訴，其上訴不合法，應予駁
回。
據上論結，應依刑事訴訟法第三百九十五條前段，判決如主文。
中      華      民      國     九十     年      四      月     十二     日
                              最高法院刑事第十庭
                                  審判長法官  莊  登  照
                                        法官  洪  明  輝
                                        法官  蔡  清  遊
                                        法官  黃  一  鑫
                                        法官  林  秀  夫
      右正本證明與原本無異
                                              書  記  官
中      華      民      國     九十     年      四      月     十九     日


司法院資訊處製作；財團法人民間司法改革基金會備份。
